ACORDAO-COMPLETO-2439067

ACÓRDÃO 1107/2021 ATA 16/2021 - PLENÁRIO

VISTOS, relatados e discutidos estes autos de Representação formulada pela empresa Estrela de Davi Segurança Ltda., acerca de supostas irregularidades no Pregão Eletrônico para Registro de Preços 9/2020, conduzido pelo Instituto Federal de Educação, Ciência e Tecnologia do Amapá, cujo objeto é o registro de preços de serviços contínuos de vigilância armada fixa e motorizada, diurna e noturna para atender às demandas da Reitoria e dos Campi do Ifap;
ACORDAM os Ministros do Tribunal de Contas da União, reunidos em Sessão Plenária, diante das razões expostas pelo Relator, em: 
9.1. conhecer da Representação, satisfeitos os requisitos de admissibilidade constantes no art. 113, § 1º, da Lei 8.666/1993, c/c os arts. 235 e 237, VII, do Regimento Interno deste Tribunal, e no art. 103, § 1º, da Resolução - TCU 259/2014; 
9.2. no mérito, considerar a Representação parcialmente procedente;
9.3. dar ciência ao Instituto Federal de Educação, Ciência e Tecnologia do Amapá, com fundamento no art. 9º, inciso I, da Resolução - TCU 315/2020, sobre a seguinte impropriedade/falha, identificada no Pregão Eletrônico 9/2020, para que sejam adotadas medidas internas com vistas à prevenção de outras ocorrências semelhantes:
9.3.1. ausência de disposição explícita no edital sobre a exigência prevista na alínea "d" do item 11.1 do Anexo VII-A da IN - Seges/MP 5/2017;
9.4. comunicar este Acórdão ao Instituto Federal de Educação, Ciência e Tecnologia do Amapá e à representante, informando-lhes que o Relatório e o Voto que o fundamentam podem ser consultados por meio do endereço www.tcu.gov.br/acordaos; e
9.5. arquivar os presentes autos, nos termos do art. 169, III, do Regimento Interno deste Tribunal.

Representação sobre possíveis irregularidades em licitação para contratação de serviço de prestação continuada de vigilância patrimonial armada, fixa e motorizada, diurna e noturna, para atendimento as demandas da reitoria e dos campi do instituto.

Instituto Federal de Educação, Ciência e Tecnologia do Amapá.

3. Representante: Estrela de Davi Segurança Ltda. (CNPJ 20.183.424/0001-46)

13.1. Ministros presentes: Ana Arraes (Presidente), Walton Alencar Rodrigues, Benjamin Zymler, Augusto Nardes, Aroldo Cedraz, Raimundo Carreiro (Relator), Vital do Rêgo e Jorge Oliveira.
13.2. Ministro-Substituto convocado: Augusto Sherman Cavalcanti.
13.3. Ministros-Substitutos presentes: Marcos Bemquerer Costa, André Luís de Carvalho e Weder de Oliveira.

RAIMUNDO CARREIRO

Trata-se de representação formulada pela empresa Estrela de Davi Segurança Ltda., acerca de supostas irregularidades no Pregão Eletrônico para Registro de Preços 9/2020, conduzido pelo Instituto Federal de Educação, Ciência e Tecnologia do Amapá (Ifap) , cujo objeto é o registro de preços de serviços contínuos de vigilância armada fixa e motorizada, diurna e noturna para atender às demandas da Reitoria e dos Campi do Ifap.  
2.	Data da homologação: 6/8/2020. Valor estimado: 5.196.098,40. Valor homologado: R$ 4.800.360,00. Vigência da ata de registro de preços: 12 meses. Vigência do contrato: 12 meses, prorrogável por até 60 meses. O objeto foi adjudicado à empresa Elite Serviços de Segurança Eireli (CNPJ 00.865.761/0001-06) 
3.	Após exame técnico dos autos, a Secretaria de Controle Externo de Aquisições Logísticas (Selog) , em instrução às peças 28 e 29, propôs conhecer da representação, considerá-la parcialmente procedente e expedir ciência preventiva ao Ifap da impropriedade contatada nos autos, in verbis:
  	 
"Instrução Inicial de Representação sem Pedido de Cautelar
	A. Identificação do Processo

	TC Processo 028.296/2020-6
	Mérito. Procedência parcial. Ciência.

	Unidade Jurisdicionada
	Uasg

	Instituto Federal de Educação, Ciência e Tecnologia do Amapá (Ifap) 
	158150

	Objeto

	Registro de preços de serviços contínuos de vigilância armada fixa e motorizada, diurna e noturna para atender às demandas da Reitoria e dos Campi do Ifap (peça 20, p. 1) 

	Representante
	CNPJ

	Estrela de Davi Segurança Ltda.
	20.183.424/0001-46

	Há pedido de Sustentação Oral?
	Documento de Identificação 

	Não
	Peça 19

	Modalidade
	Número do Certame
	Critério de Julgamento

	Pregão Eletrônico para Registro de Preços
	9/2020
	Menor preço por grupo (peça 20, p. 2) 

	Vigência
	Valor Homologado

	Ata de Registro de Preços: 12 meses (peça 20, p. 57 e 111) .
Contrato: 12 meses, prorrogável por até 60 meses (peça 20, p. 22, 27, 74 e 113) .
	R$ 4.800.360,00 (peça 24) 

	Fase do Certame

	Aberto em 28/5/2020, o certame foi homologado em 6/8/2020 (peça 24) .

	B. Alegações do Representante 

	1.	O representante alega, em suma, que (peça 1) : 
a)	após recusadas as propostas da primeira e da segunda colocadas, houve convocação da terceira classificada, Elite Serviços de Segurança Eireli, à qual foram solicitados diversos ajustes na planilha de custos, entre eles (peça 1, p. 1-2) :
a.1)	no Submódulo 2.1, na linha B, "Férias e Adicional de Férias", deve ser adotado percentual de 12,10%, relativo à conta vinculada referida no art. 18 e Anexo XII da IN - Seges/MP 5/2017;
a.2)	no Submódulo 2.2, os percentuais devem incidir sobre o Módulo 1 e o Submódulo 2.1, atendendo a Nota 3 do Anexo VII da IN - Seges/MP 5/2017;
b)	a proposta ajustada e a documentação da terceira colocada foram aceitas pelo pregoeiro, mas continham vícios que levariam à sua recusa, assim como levou à interposição de recursos por outras licitantes (peça 1, p. 2) ;
c)	no Módulo 3 - Provisão para Rescisão, os itens A (Aviso Prévio Indenizado) e D (Aviso Prévio Trabalhado) da planilha da licitante Elite têm como base de cálculo apenas o Módulo 1 Remuneração) , quando deveria ser o Módulo 1 mais o Submódulo 2 (sem incidir os encargos previdenciários do GPS) , conforme consta do Caderno Técnico Seges/MP para serviços de vigilância no Estado do Amapá (página atualizada: https://www.gov.br/compras/pt-br/transparencia/cadernos-tecnicos-e-valores-limites/cadernos-tecnicos-e-valores-limites-2019) (peça 1, p. 2) ;
d)	ilustra-se, pelo valor do Aviso Prévio Indenizado de R$ 9,92 (0,42% x Módulo 1) , que deveria ser de R$ 17,17 (0,42% X (Módulo 1 + Submódulo 2) ) , sem incidência dos encargos do GPS (INSS empregador, salário educação, GIL-RAT-SAT de 3%, Sesc, Senac, Sebrae, Incra, totalizando 28,80%) , ou seja, 0,42% x R$ 4.081,68 = R$ 17,17 (peça 1, p. 2-3) ;
e)	similarmente, o Aviso Prévio Trabalhado segue a mesma metodologia, devendo ser de 1,94% X (Módulo 1 + Submódulo 2) , sem incidência dos encargos da GPS, resultando em R$ 79,18 (1,94 X R$ 4.081,68) (peça 1, p. 3) ;
f)	nesse sentido, o Módulo 4 (Custos de Reposição do Profissional Ausente) também foi calculado errado, pois o empregado substituto possui todos os direitos trabalhistas e previdenciários, devendo, para o cálculo desse módulo, equivaler à soma dos Módulos 1, 2 e 3 (vide sítio com link citado na alínea "c" acima) (peça 1, p. 3) ;
g)	exemplificando com a planilha para vigilante diurno, o valor correto do Módulo 4 seria de R$ 405,29 e não o valor apresentado pela empresa de R$ 192,07 (peça 1, p. 3) ;
h)	contrariando o edital e a citada IN - Seges/MP 5/2017, o pregoeiro acatou as planilhas apresentadas pela licitante Elite, mesmo com a majoração do valor inicial, se efetuados os ajustes (peça 1, p. 3) ;
i)	embora tenha sido exigido pelo pregoeiro e a Advocacia Geral da União (pela Orientação Normativa 66/2020) e o TCU (pelo Acórdão 3442/2013-TCU-Plenário, relator ministro Augusto Sherman) reconheçam a necessidade da exigência, a licitante em questão não apresentou a regularidade fiscal da filial que executará os serviços licitados e, mesmo assim, o pregoeiro a habilitou (peça 1, p. 3-5) ; e
j)	as condutas ilegais favoreceram a empresa Elite, ferindo a ética e o interesse público e os princípios da impessoalidade e da moralidade (peça 1, p. 6) .

	C. Exame de Admissibilidade

	Legitimidade do Autor

	O representante possui legitimidade para representar ao Tribunal?
 (Fundamento: art. 113, § 1º, da Lei 8.666/1993, c/c o art. 237 do Regimento Interno/TCU) 
	Sim

	Redação em Linguagem Compreensível

	A representação está redigida em linguagem clara e objetiva, contém nome legível, qualificação e endereço do representante?
 (Fundamento: art. 235 do Regimento Interno/TCU) 
	Parcialmente

	Indício Concernente à Irregularidade ou Ilegalidade

	A representação encontra-se acompanhada do indício concernente à irregularidade ou ilegalidade apontada pelo autor?
 (Fundamento: art. 235 do Regimento Interno/TCU) 
	Sim

	Competência do TCU

	A representação trata de matéria de competência do TCU?
 (Fundamento: art. 235 do Regimento Interno/TCU) 
	Sim

	Interesse Público

	Os argumentos do autor indicam a possibilidade de existência de interesse público, caso restem comprovadas as supostas irregularidades apontadas na peça inicial.
 (Fundamento: art. 103, § 1º, da Resolução - TCU 259/2014) 
	Sim

	Análise quanto ao interesse público: Confirmadas as alegações do representante, há potencial risco de inexecução ou execução insatisfatória do contrato.

	Conclusão quanto ao Exame de Admissibilidade

	2.	Presentes todos os requisitos de admissibilidade constantes no art. 113, § 1º, da Lei 8.666/1993, c/c os arts. 235 e 237, VII, do Regimento Interno/TCU, e no art. 103, § 1º, da Resolução - TCU 259/2014, a representação deve ser conhecida.
2.1.	A falta de clareza quanto a alguns pontos abordados e a falta de documentos de identificação do representante podem ser relevados, tendo sido sanada esta última ausência com o extrato do CNPJ à peça 19.

	D. Medida Cautelar - Avaliação dos Pressupostos

	Perigo da Demora

	Há decisão judicial ou administrativa, sem especificação de prazo, para suspender o andamento do processo licitatório ou a contratação?
	Não há informação

	No caso contratações decorrentes de Registro de Preços:
	A ata de registro de preços decorrente do certame já foi assinada?
	Não há informação

		O contrato decorrente da ata de registro de preços (que, porventura, seja objeto da representação/denúncia) já foi assinado?
	Não há informação

		A ata de registro de preços decorrente do certame ainda possui saldo que permita novas contratações pelo órgão gerenciador ou por eventuais adesões?
	Não há informação

	Análise:

	3.	Não há como concluir acerca da presença do pressuposto, uma vez que faltam aos autos elementos para a correspondente análise, que foram buscados por solicitação eletrônica ao Ifap (peça 27) , sem resposta.

	Perigo da Demora Reverso

	O serviço/bem é essencial ao funcionamento das atividades da Unidade Jurisdicionada?
	Sim

	A Unidade Jurisdicionada está coberta contratualmente pelo serviço com razoável vigência (há a possibilidade de voltar a fase ou refazer o certame, a depender da consequência da concessão de cautelar no caso concreto) ou admite prorrogação excepcional?
	Não há informação

	Caso haja a possibilidade de manutenção do contrato com a atual prestadora dos serviços, as condições dessa contratação seriam melhores (menor preço e atendimento satisfatório) que o que se está em vias de contratar?
	Não há informação

	Análise:

	4.	Não há como concluir acerca da presença do pressuposto, uma vez que faltam aos autos elementos que permitam a análise pertinente, buscados junto ao Ifap (peça 27) , sem resposta.

	Plausibilidade Jurídica

	A Unidade Jurisdicionada está sujeita aos normativos supostamente infringidos?
	Sim

	Há plausibilidade nas alegações do representante ou nas verificações realizadas pela Unidade Técnica?
	Parcialmente

	Há indício de sobrepreço ou superfaturamento?
	Não

	Há grave risco de lesão ao erário, inexecução ou execução insatisfatória do objeto?
	Não

	Análise quanto à plausibilidade jurídica e quanto à necessidade de adoção de medida cautelar:

	Informações preliminares
5.	O Ifap licitou os serviços de vigilância armada, por item e adjudicação por grupo, conforme orçamento estimativo constante do quadro 1 seguinte (peça 20, p. 21) :
Quadro 1 - Orçamento dos serviços licitados
	Grupo
 (Campus) 
	Item
	Descrição / tipo de vigilância armada
	Quantidade
 (*2) 
	Valor máximo unitário mensal (R$) 
	Valor máximo anual (R$) 

	1
 (Macapá) 
	1
	Diurna
	4 postos
	11.939,60
	573.100,80

		2
	Noturna
	4 postos
	14.233,80
	683.222,40

	Total grupo 1
	1.256.323,20

	2
 (Oiapoque) 
	3
	Diurna
	2 postos
	11.939,60
	286.550,40

		4
	Noturna
	2 postos
	14.233,80
	341.611,20

	Total grupo 2
	628.161,60

	3
 (Santana) 
	5
	Diurna
	3 postos
	11.939,60
	429.825,60

		6
	Noturna	
	3 postos
	14.233,80
	512.416,80

	Total grupo 3
	942.242,40

	4
 (Porto Grande e CRPBA*1) 
	7
	Diurna
	3 postos
	11.939,60
	429.825,60

		8
	Noturna
	4 postos
	14.233,80
	683.222,40

		9
	Diurna motorizada
	1 posto
	11.939,60
	143.275,20

		10
	Noturna motorizada
	1 posto
	14.233,80
	170.805,60

	Total grupo 4
	1.427.128,80

	5
 (Laranjal de Jari) 
	11
	Diurna
	3 postos
	11.939,60
	429.825,60

		12
	Noturna
	3 postos
	14.233,80
	512.416,80

	Total grupo 5
	942.242,40

	Total de postos
	33
	Total geral anual
	5.196.098,40

 (*1) CRPBA: Centro de Referência de Pedra Branca do Amapari. (*2) Cada posto compreende dois vigilantes armados revezando-se em turno de 12x36 horas. 
5.1.	Segundo a ata do pregão (peça 21) , observa-se a seguinte sequência de valores ofertados e adjudicados, informativos sobre a fase competitiva e os resultados econômicos do certame que levaram o valor global orçado em R$ 5.196.098,40 (peça 20, p. 21 e 57) para o valor global final de R$ 4.800.360,00 (peça 24) :
Quadro 2 - Propostas das licitantes (valores unitários anuais dos respectivos postos) 
	Grupo/
Item
	Orçado (R$) 
	Melhor proposta inicial (R$) 
	Melhor lance (R$) 
	2º melhor lance (R$) 
	Valor adjudicado (R$) 

	1/1
	143.275,20
	137.099,04
	128.000,00
	128.659,91
	131.976,00

	1/2
	170.805,60
	160.931,24
	140.000,00
	145.004,76
	157.320,00

	2/3
	143.275,20
	137.099,04
	123.833,00
	131.207,57
	131.976,00

	2/4
	170.805,60
	160.931,24
	145.999,98
	146.436,89
	157.320,00

	3/5
	143.275,20
	137.099,04
	131.678,00
	131.976,00
	131.976,00

	3/6
	170.805,60
	160.931,24
	145.000,00
	149.032,47
	157.320,00

	4/7
	143.275,20
	137.099,04
	122.000,00
	131.975,00
	131.976,00

	4/8
	170.805,60
	160.931,24
	150.000,00
	150.775,53
	157.320,00

	4/9
	143.275,20
	136.100,88
	133.275,00
	133.275,00
	138.000,00

	4/10
	170.805,60
	168.905,04
	158.972,12
	164.805,00
	165.600,00

	5/11
	143.275,20
	137.099,04
	131.788,88
	131.799,99
	131.976,00

	5/12
	170.805,60
	160.931,24
	130.000,00
	152.162,63
	157.320,00

Sete empresas concorreram, conforme a seguinte legenda:
	Dimivig Vigilância e Segurança Patrimonial Ltda. - CNPJ 22.236.185/0001-70

	Elite Serviços de Segurança Eireli - CNPJ 00.865.761/0001-06

	Equinócio Vigilância e Segurança Privada Ltda. - CNPJ 13.771.822/0001-18

	Estrela de Davi Segurança Ltda. - CNPJ 20.183.424/0001-46

	Novaseg- Segurança Patrimonial e Privado Ltda. - CNPJ 09.500.531/0001-18

	O S Serviços de Vigilância Eireli - CNPJ 14.110.682/0002-80

	Patente Empresa de Segurança Eireli - CNPJ 28.242.540/0001

5.2.	Para simples registro sobre o edital, nota-se confusão nas suas disposições sobre o critério de julgamento e adjudicação. No item 1.12 do Apêndice F do Termo de Referência (Plano de estudo preliminar) , o Ifap justifica o não-parcelamento devido à necessidade de padronização, informando que a contratação de várias empresas "dificultaria o gerenciamento e a fiscalização pelos demandantes, também teríamos funcionários com identificações e culturas empresariais diversas, o que, com certeza, causaria um caos na instituição" e concluindo que o parcelamento do objeto licitado "geraria inviabilidade administrativa e possivelmente provocaria a perda de economia de escala" (peça 20, p. 72) . 
5.2.1.	Nesse sentido, há disposições editalícias que remetem ao menor preço global (itens 7.18 do edital, 23.4 e 23.5 do Termo de Referência e 8.4 do Apêndice F - peça 20, p. 7, 57 e 8, no entanto contrariadas pelos itens 1.3 do edital e 1.13 do referido Apêndice, dispondo respectivamente: "o critério de julgamento adotado será o menor preço global do grupo" (peça 20, p. 2) e "para efeito de julgamento, o critério deverá ser Menor Preço por Grupo" (peça 20, p. 72) .
5.2.2.	Nada obstante, na prática, houve o devido parcelamento por região/município e adjudicação por grupo, não tendo o representante questionado a respeito, não se revelando importante a sua abordagem em sede de oitiva para o deslinde da representação. 
Questionamentos do representante 
6.	O representante questiona detalhes dos custos apresentados pela licitante vencedora. Nesse sentido, adianta-se a falta relativa de parâmetros atualizados advindos dos cadernos técnicos do Secretaria de Gestão do Ministério da Economia (Seges/ME) . Referidos cadernos técnicos equivalem a memoriais de cálculos de preços referenciais de serviços terceirizados, inclusive para vigilância, a partir da norma regulamentadora federal: IN - Seges/MP 5/2017. O endereço na web https://www.gov.br/compras/pt-br/transparencia/cadernos-tecnicos-e-valores-limites dá acesso a esses cadernos.
6.1.	Pelo referido link, tem-se acesso ao último caderno técnico sobre serviços de vigilância para o Estado do Amapá, que é de 2018 (peça 25) . Nele, faz-se referência à Convenção Coletiva de Trabalho (CCT) de 2017/2018 firmada entre os sindicatos patronal e trabalhista pertinentes (CNPJ 34.928.739/0001-80 e CNPJ 23.072.713/0001-66) , registrada sob número AP000006/2018 no Sistema de Negociações Coletivas de Trabalho - Mediador, endereço na web: http://www3.mte.gov.br/sistemas/mediador/ (acesso em: 3/9/2020) . Consulta ao referido sistema indica ausência de CCT pertinente firmada após 2018 ou em vigor em nome dos sindicatos correspondentes.
6.2.	Considerando tal limitação (ausência do caderno técnico de 2019) , ressalva-se que, na sua vigência, a referida CCT de 2018 colocava o Amapá como o terceiro Estado (atrás somente de Minas Gerais e do Paraná) com maior salário base do vigilante (peça 26, p. 7) e que o caderno técnico sobre custos de vigilância no Amapá em 2018 foi adotado no orçamento dos serviços licitados (vide valores máximos unitários, por posto, no edital e no caderno - peça 20, p. 85, e peça 25, p. 5) . Dessa forma, o caderno servirá para cotejar os valores dos custos que são questionados pelo representante, que buscou especificar detalhes de cálculos supostamente errados na proposta da licitante declarada vencedora. 
6.3.	Alguns valores reportados pelo representante divergem entre si: o cálculo sugerido na letra "d" do item 1 desta instrução resulta valor de R$ 17,17 (distinto do verificado na proposta da Elite, de R$ 11,94) , porém diverge do valor correspondente na planilha revisora apresentada pelo próprio representante, R$ 14,66 (peça 10. p. 4; quadro 3, módulo 3, item A) . O questionado nas letras "f" e "g" do item 1 desta instrução, relativo aos custos com a reposição de profissionais ausentes, leva ao valor sugerido como correto de R$ 405,29 (distinto do lançado pela Elite, R$ 192,07) , que também diverge do constante da planilha revisada (R$ 414,95 - peça 10, p. 4; quadro 3, módulo 4, subtotal) .
6.4.	O representante analisou a proposta de preços e respectiva planilha da empresa Elite, e elaborou planilhas revisoras dos preços dos postos de vigilância diurna e noturna (peças 8 e 10, revisam as planilhas originais às peças 3 e 9) . Abaixo destaca-se a revisão sobre a planilha aplicada aos postos de vigilância diurna (evidenciando-se apenas os valores que servem de base para o cálculo de outros itens e destacando-se, com sombreamento, os valores questionados pelo representante) :
Quadro 3 - Valores/percentuais da planilha de custos questionados pelo representante
	PLANILHA DE CUSTOS DE VIGILANTE DIURNO

	CUSTOS PREVISTOS
	LANÇADOS PELA EMPRESA ELITE
	RETIFICADOS PELO REPRESENTANTE

	Módulo 1 - COMPOSIÇÃO DA REMUNERAÇÃO

		Salário Base
	R$ 1.622,82
	R$ 1.622,82

		 (...) 
	Percent.
	R$
	Percent.
	R$

		SUBTOTAL 
	-
	2.361,39
	-
	2.361,39

	Módulo 2 - ENCARGOS E BENEFÍCIOS ANUAIS, MENSAIS E DIÁRIOS (12 DIURNAS) 

	2.1
	13º salário, férias e adicional de férias
	Percent.
	R$
	Percent.
	R$

	A
	13º salário
	8,33%
	196,70
	8,33%
	196,70

	B
	Férias e adicional de férias
	12,10%
	285,73
	12,10%
	285,73

		SUBTOTAL
	20,43%
	482,43
	20,43%
	482,43

	2.2
	GPS, FGTS e outras contribuições
	Percent.
	R$
	Percent.
	R$

	A
	INSS
	20,00%
	586,76
	20,00%
	586,76

	B
	Sesi ou Sesc
	1,50%
	42,66
	1,50%
	42,66

	C
	Senai ou Senac
	1,00%
	28,44
	1,00%
	28,44

	D
	Incra
	0,20%
	5,69
	0,20%
	5,69

	E
	Salário educação
	2,50%
	71,10
	2,50%
	71,10

	F
	FGTS
	8,00%
	227,51
	8,00%
	227,51

	G
	Seguro Acidente de Trabalho RAT/FAP
	3,00%
	85,31
	3,00%
	85,31

	H
	Sebrae
	0,60%
	17,06
	0,60%
	17,06

		SUBTOTAL
	36,80%
	1.046.53
	36,80%
	1.046.53

	2.3
	BENEFÍCIOS MENSAIS E DIÁRIOS
				
		 (...) 
				
		SUBTOTAL
	-
	418,84
		418,85

		TOTAL MÓDULO 2
	-
	1.947,80
		1.947,81

	MÓDULO 3 - PROVISÃO PARA RESCISÃO 
	 (*1) 

	A
	Aviso prévio indenizado (API) 
	0,42%
	11,94
	0,42%
	14,66

	B
	Incidência do FGTS sobre API
	0,03%
	0,79
	0,03%
	1,05

	C
	Multa do FGTS e CS sobre API
	2,00%
	47,23
	2,00%
	69,80

	D
	Aviso prévio trabalhado (APT) 
	1,94%
	55,17
	1,94%
	83,60

	E
	Incidência do submódulo 2.2 s/ APT
	0,71%
	16,86
	0,71%
	30,76

	F
	Multa do FGTS e CS sobre APT
	2,00%
	47,23
	2,00%
	86,18

		SUBTOTAL
	7,11%
	179,22
	6,43%
	286,06

	MÓDULO 4: 4.1-CUSTO DE REPOSIÇÃO POR AUSÊNCIAS LEGAIS
	 (*2) 

	A
	Substituto na cobertura de férias
	8,33%
	177,18
	8,33%
	382,78

	B
	Substituto na cobertura de ausências
	0,28%
	5,96
	0,28%
	12,87

	C
	Substituto na cobertura de licença paternidade
	0,02%
	0,43
	0,02%
	0,92

	D
	Substituto na cobertura de ausência por acidente de trabalho
	0,33%
	7,02
	0,33%
	15,16

	E
	Substituto na cobertura de afastamento maternidade
	0,07%
	1,49
	0,07%
	3,22

		SUBTOTAL
	9,03%
	192,07
	9,03%
	414,95

		 (...) 
				
	MÓDULO 5 - INSUMOS DIVERSOS

		 (...) 
				
		SUBTOTAL
	-
	181,52
	-
	181,52

	MÓDULO 6 - CUSTOS INDIRETOS, TRIBUTOS E LUCRO
	 (*3) 

	A
	Custos indiretos
	1,65%
	80,24
	1,65%
	85,66

	B
	Tributos federais - Cofins
	3,00%
	164,94
	3,00%
	176,17

		Tributos federais - PIS
	0,65%
	35,74
	0,65%
	38,17

		Tributos municipais - ISSQN
	5,00%
	274,90
	5,00%
	293,62

	C
	Lucro
	1,65%
	80,24
	1,65%
	87,07

		SUBTOTAL
	11,95%
	636,07
	11,95%
	680,69

	VALOR TOTAL POR EMPREGADO
	5.498,07
		5.872,42

 (*1) Base de cálculo do API (letras A/B/C do Módulo 3) : soma dos valores do Módulo 1, Submódulo 2.1, FGTS e Submódulo 2.3 = R$ 3.490,18.  Base de cálculo do APT (letras D/E/F do Módulo 3) : soma dos valores dos Módulos 1 e 2 = R$ 4.309,20.
 (*2) Base de cálculo do Módulo 4: soma dos módulos 1, 2 e 3 = R$ 4.595,25.
 (*3) Base de cálculo do Módulo 6: soma dos Módulos 1, 2, 3, 4 e 5 (novos valores dos Módulos 3 e 4) = R$ 5.191,73
6.5.	A maior diferença encontrada pelo representante nos custos da Elite foi respeitante à reposição de empregados faltosos (módulo 4) , conforme se verifica no quadro acima e no quadro 4 a seguir, que traz a referência de preços citada no item 6.2 desta instrução. O quadro 4 também deixa explícita a grande diferença entre os valores cotados pela Elite e os correspondentes valores de custos referenciais também para os módulos 3 e 6.
Quadro 4 - Cotejo entre os valores de custos na planilha da vencedora com valores referenciais
	Tema/tópico
	Valores da planilha da Elite (*1) 
	Faixa de variação de preços (cenário mínimo ao máximo) 

	Módulo 1 - Remuneração 
	VD: R$ 2.361,39
VN: R$ 2.982,71
	VD: R$ 1.971,65 a R$ 1.971,65
VN: R$ 2.398,83 a R$ 2.398,83

	Módulo 2 - Encargos e benefícios
	VD: R$ 1.947,81
VN: R$ 2.350,10
	VD: R$ 1.635,70 a R$ 1.671,03
VN: R$ 1.898,89 a R$ 1.941,87

	Módulo 3 - Provisão para rescisão
	VD: R$ 179,22
VN: R$ 226,38
	VD: R$ 358,33 a R$ 335,24 
VN: R$ 428,60 a R$ 400,51

	Módulo 4 - Custo de Reposição 
	VD: R$ 192,07
VN: R$ 232,66
	VD: R$ 485,15 a R$ 493,78
VN: R$ 578,20 a R$ 588,51

	Módulo 5 - Insumos de mão de obra
	VD: R$ 181,52
VN: R$ 181,52
	VD: R$ 67,88 a R$ 136,39
VN: R$ 80,89 a R$ 162,56

	Módulo 6 - Custos indiretos, tributos e lucro
	VD: R$ 636,07
VN R$ 581,63
	VD: R$ 801,95 a R$ 1.168,37
VN: R$ 955,77 a R$ 1.392,56

	Total por empregado
	VD: R$ 5.498,07
VN: R$ 6.554,99
	VD: R$ 5.498,70 a R$ 5.969,80
VN: R$ 6.554,86 a R$ 7.116,90

	Valores após a correção devida, segundo o representante: VD: R$ 5.872,42; VN: R$ 7.002,64 

 (*1) VD = vigilante diurno. VN = vigilante noturno.
Fonte: planilha de custos da Elite (peça 3) e Caderno Técnico para Vigilância no Amapá/2018 (peça 25) , link chrome-extension://oemmndcbldboiebfnladdacbdfmadadm/https://www.gov.br/compras/pt-br/transparencia/cadernos-tecnicos-e-valores-limites/cts-2018/ct_vig_ap_2018.pdf 
6.6.	Nada obstante haja custos (por módulo) da empresa Elite até abaixo da metade das referências de custos em tela, há custos da licitante Elite acima dos referidos custos referenciais (principalmente o módulo 1, para VD - vigilante diurno e VN - vigilante noturno, e o módulo 2, para VN) , o que pode servir para compensar a variação de custos observada, embora esses custos maiores sejam, em tese, menos suscetíveis a ajustes por se tratarem de remuneração dos empregados. Deve-se ter em conta também o critério de julgamento utilizado, de menor preço por grupo, o que minimiza a importância dos custos internos individuais da licitante a ser contratada. 
6.7.	Nesse sentido, da primazia do preço global final, vê-se que o preço da Elite coincide com o patamar mínimo da faixa de variação de um dos parâmetros adotados, o caderno técnico de 2018 aplicável ao Estado do Amapá, encontrando-se na segunda metade da faixa de variação quando efetuadas as correções indicadas pelo representante (duas últimas linhas do quadro 4 retro) .
6.8.	As diferenças significativas de alguns custos da licitante vencedora frente a custos referenciais e a proposta de preços situada no limite inferior do preço referencial global para os serviços licitados remetem à possibilidade de custos parciais irrisórios ou inexequíveis. Sobre a questão, o Acórdão 637/2017-TCU-Plenário (relator ministro Aroldo Cedraz) enuncia:
A inexequibilidade de itens isolados da planilha de custos não caracteriza motivo suficiente para a desclassificação da proposta (art. 48, inciso II, da Lei 8.666/1993) , pois o juízo sobre a inexequibilidade, em regra, tem como parâmetro o valor global da proposta
6.9.	Assim, em linha com a citada jurisprudência do Tribunal, entende-se que os valores abaixo dos referenciais para itens ou módulos da planilha de custos não configuram razão suficiente para desclassificar ou recusar a proposta, diante da primazia do valor global para avaliação da sua exequibilidade, particularmente quando adotado o menor preço global como critério de julgamento. 
6.10.	Nesse sentido, o questionamento do representante de que a proposta de Elite seria desclassificada quando efetuadas as correções devidas, que a majoraria, fica atenuada. É que diante do menor preço global como critério de julgamento e do valor global adjudicado dentro da faixa de variação referencial, os valores reduzidos de alguns custos podem ser acatados, dada a faculdade/potencialidade empresarial de redução e compensação de custos e de economia de escala. Tal realidade é consentânea com o caráter referencial dos custos presentes nos cadernos técnicos da Seges/ME.
6.11.	O último questionamento do representante diz respeito à falta de apresentação pela licitante Elite da regularidade fiscal da sua filial que executará os serviços, a qual foi ignorada pelo pregoeiro. Conforme se verifica na análise dos recursos administrativos promovida pelo Ifap (último questionamento no quadro 5 adiante) , a empresa Elite concorreu por intermédio de sua matriz e, tendo manifestado que se utilizaria de sua filial para executar o contrato, a documentação dela também foi examinada, o que torna improcedente a alegação quanto a esse ponto.
6.12.	Desse modo, em conclusão preliminar, vê-se possibilidade de procedência nos questionamentos do representante, particularmente quanto aos custos não revisados pelo pregoeiro e que, se efetivados, poderiam levar à majoração da proposta vencedora. Nada obstante, o preço global, parâmetro principal e critério de julgamento, indica viabilidade da proposta, no contexto da terceira colocação que obteve no certame, posição próxima à mediana entre as sete concorrentes. 
6.13.	Além disso, ao que parece, a empresa Elite, quando questionada sobre eventual incorreção de sua proposta, reafirmou o compromisso de executá-la adequadamente, conforme os ditames legais e de suportar eventuais erros no preenchimento que possa ter cometido, o que remete à desnecessidade de atuação desta Corte de Contas no caso concreto, tendo em vista a inexistência de claros elementos que apontem para a inexequibilidade do objeto sob o enfoque global da proposta.
Síntese dos recursos administrativos apresentados
7.	Juntados aos autos os três recursos apresentados no âmbito do Ifap, as respectivas contrarrazões e o julgamento pelo pregoeiro (peça 22) , faz-se menção ao resumo dos questionamentos apresentados pelas recorrentes e das correspondentes contrarrazões oferecidas pela recorrida (licitante Elite, vencedora do certame) , conforme consta do julgamento à peça 22, p. 26-28, de forma a verificar, preliminarmente, os fundamentos daquele julgamento.
7.1.	Recorreram administrativamente a ora representante (peça 22, p. 1-4) e as empresas O. S. Serviços de Vigilância Eireli (peça 22, p. 5-8) e Patente Empresa de Segurança Eireli-EPP (peça 22, p. 9) , pleiteando a revogação da decisão que declarou como vencedora do certame a empresa Elite, que apresentou suas respectivas contrarrazões (peça 22, p. 10-15, 16-19 e 21-25) .
7.2.	Alegaram as recorrentes a existência de erros na planilha da vencedora e o não-cumprimento por ela de requisitos de habilitação relativos à qualificação econômico financeira e à regularidade fiscal da sua filial. O quadro 5 sumariza cada questionamento, as contrarrazões e a análise do pregoeiro, que foi assistido por setores técnicos do Instituto (peça 22, p. 26-28) .
Quadro 5 - Resumo das questões tratadas nos recursos administrativos apreciados pelo Ifap       
	Questionamento: erros nas planilhas de custos de formação de preços nos módulos 3 e 4, por incidência equivocada sobre os módulos 1 e 2, que, se corrigidas segundo metodologia do Caderno Técnico aplicável, tornariam o preço global superior ao adjudicado.

	Análise inicial do Ifap: ficaram claras algumas distorções de valores nas planilhas questionadas, mas sem demonstrar reflexo na majoração do preço vencedor (peça 22, p. 26, item III, 1.2) .

	Contrarrazões: houve diligências pela equipe do pregão que regularizaram todos os valores solicitados pelo pregoeiro; suas projeções conformam-se ao edital e aos critérios da proporcionalidade e razoabilidade, indicando o preço factível à empresa; declara conhecimento de que os valores seguirão a legislação vigente, assume os encargos necessários absorvendo eventual prejuízo.

	Análise final do Ifap: certos do atendimento às exigências legais e editalícias para comprovar a exequibilidade das propostas, entende-se que a adjudicatária deve cumprir suas obrigações legais, editalícias e contratuais, arcando com possíveis erros de dimensionamento na vigência da ata de registro de preços.

	Questionamento: falta de comprovação dos valores de materiais e insumos após a solicitação do pregoeiro quando verificou distorções de seus preços em relação aos estimados pelo Ifap.

	Contrarrazões: realizou a correção dos valores sem majorar o preço final; na alternativa entre ajuste ou comprovação, optou por ajustar os valores para dirimir quaisquer dúvidas de exequibilidade.

	Análise do Ifap: oportunizou a todas empresas convocadas a correção ou a comprovação dos valores discrepantes com os estimados, descontados em mais de 30%, aceitando os ajustes, caso fosse a opção escolhida, que aproximassem os valores dos estimados pelo Ifap.

	Questionamento: não apresentação da declaração de contratos firmados com a administração pública, item obrigatório que consta da lista de anexos do edital.

	Contrarrazões: tal documento não é solicitado no edital nem o foi pelo pregoeiro, não havendo qualquer descumprimento de cláusula editalícia.

	Análise do Ifap: apesar de a exigência não constar do ato convocatório, estando disposta somente como apêndice D do Termo de Referência, a equipe do pregão resolveu exigir tal documento da licitante vencedora, em prol de maior legitimidade e juridicidade, documento que foi entregue e averiguado pela equipe de apoio, atendendo-se a exigência requerida em fase recursal.

	Questionamento: falta de comprovação da regularidade fiscal da filial da empresa vencedora que prestará os serviços, afrontando o edital.

	Contrarrazões: disputou o certame com a matriz, exigindo o edital a comprovação da regularidade fiscal da empresa que disputa o certame; mas a filial está organizada e legalizada para prestar o serviço.

	Análise do Ifap: a recorrida disputou a licitação por meio de sua matriz, mas em fase recursal exigiu dela a apresentação da regularidade fiscal de sua filial, em vista das razões recursais e da intenção de execução do contrato pela filial; em sede de diligência, foram verificadas as certidões pertinentes e consultados sistemas do Sicaf e TCU, verificando-se regularidade da filial. 

7.3.	A princípio, o questionamento recursal menos enfrentado pelo Ifap foi o relacionado aos valores de custos destoantes das referências do Caderno Técnico de 2018 aplicável ao Amapá, não informando, por exemplo, sobre a falta dos ajustes em custos dos módulos 3, 4 e 6 da planilha de custos da licitante vencedora. A questão ficou tratada de forma genérica ou teórica, com citação do item 7.9 do Anexo VII-A da IN - Seges/MP 5/2017, que recomenda ajustes na planilha que garantam a subsistência de proposta vantajosa, sem alteração do preço final:
Erros no preenchimento da planilha não são motivos suficientes para a desclassificação da proposta, quando a planilha puder ser ajustada sem a necessidade de majoração do preço ofertado, e desde que se comprove que este é o bastante para arcar com todos os custos da contratação. 
7.4.	Pela norma citada, ajustes da planilha de custos podem ser realizados, desde que logrem conservar o preço final proposto. Apesar de o Ifap não ter especificado e detalhado os ajustes dos custos da vencedora, há compromisso da empresa de arcar com eventual prejuízo, absorvendo as consequências de eventual falha em sua planilha. Logo, não houve aceite indevido de custos pela Administração contratante, mormente diante do enquadramento da proposta vencedora nas referências de preços aplicáveis. Em relação à referência básica do certame, o orçamento estimado, a proposta vencedora não teve desconto desmesurado, sendo razoável, de 7,61%, conforme comparativo a seguir:
Quadro 6 - Comparativo entre o orçamento e as melhores propostas no certame
	Valor orçado
	Melhor proposta (desclassificada) 
	2ª melhor proposta (desclassificada) 
	3ª melhor proposta (adjudicada) 

	R$ 5.196.098,40
	R$ 4.508.771,00
	R$ 4.660.658,31
	R$ 4.800.360,00

	Desconto sobre o orçado
	13,22%
	10,30%
	7,61%

Fonte: peça 21
7.5.	Assim, os fatos estão a indicar a regularidade dos procedimentos licitatórios adotados pelo Instituto, estando consentâneos com a jurisprudência desta Corte, conforme se extrai de excerto do relatório do Acórdão 1755/2020-TCU-Plenário, relatado pelo ministro Raimundo Carreiro (grifos no original) :
Entende-se que assiste razão ao órgão. Segundo a jurisprudência do TCU, divergências entre as planilhas de composição de custos e formação de preços da licitante e as da Administração, inclusive relativas a cotação de lucro zero ou negativo, não são, em princípio, motivo de desclassificação, devendo para tanto haver o exame da exequibilidade da proposta, uma vez que as planilhas possuem caráter subsidiário e instrumental (Acórdão 906/2020-TCU-Plenário, Relator Ministro-Substituto Weder de Oliveira, Boletim de Jurisprudência 306/2020) .
No caso em tela, o órgão efetivamente perquiriu a exequibilidade da proposta junto à empresa licitante, que a ratificou e se comprometeu a honrar os custos apresentados. Ademais, o item 19.4.5 do Anexo I - Termo de Referência do certame, estipula que "os percentuais de provisionamento e a forma de cálculo serão aqueles indicados no Anexo XII da IN SEGES/MP n. 5/2017" (peça 4, p. 20) .
Portanto, eventuais inconsistências de valores na planilha, que foi ratificada pela licitante e aceita pela administração, serão de responsabilidade exclusiva da contratada. Sobre esse ponto, cabe colacionar excerto do voto condutor do Acórdão 2546/2015-TCU-Plenário, Relator Ministro-Substituto André de Carvalho:
15. Ocorre que a pronta desclassificação de alguns licitantes em virtude da apresentação de planilhas de custos e de formação de preços, com alguns itens faltantes ou com valores inadequados, sem que lhes fossem oportunizado previamente a chance de retificar as falhas apontadas, já foi objeto de apreciação por este Tribunal em vários julgados, sendo tratado como irregularidade (v. g.: Acórdãos 1.179/2008, 2.371/2009 e 187/2014, do Plenário, e Acórdão 4621/2009-TCU-Segunda Câmara) .
16. Nesses julgados restou claro que a existência de erros materiais ou de omissões nas planilhas de custos e preços referentes à contratação de serviços não enseja, desde logo, a desclassificação das respectivas propostas, podendo a administração contratante realizar diligências junto às licitantes para a devida correção das falhas, desde que, obviamente, não altere o valor global proposto, cabendo, ainda, à licitante suportar o ônus decorrente do seu erro, no caso de a administração considerar exequível a proposta apresentada.
7.6.	Do quadro 5 acima extrai-se também que faltou disposição explícita no edital sobre a exigência prevista na alínea "d" do item 11.1 do Anexo VII-A da IN Seges 5/2017 (transcrição abaixo) , que pode ser objeto de ciência ao Instituto para observância em certames futuros.
11.1. Nas contratações de serviços continuados com dedicação exclusiva de mão de obra, a Administração deverá exigir:
d) Declaração do licitante, acompanhada da relação de compromissos assumidos, conforme modelo constante do Anexo VII-E de que um doze avos dos contratos firmados com a Administração Pública e/ou com a iniciativa privada vigentes na data apresentação da proposta não é superior ao patrimônio líquido do licitante que poderá ser atualizado na forma descrita na alínea "c" acima, observados os seguintes requisitos: (...) 
7.7.	Por fim, uma ressalva metodológica. Embora, ao longo dessa análise, tenha-se adotado o caderno técnico vigente em 2018 aplicável ao Estado do Amapá como um parâmetro de cotejo de preços, não se recomenda a sua adoção como norteador único de critério para exclusão de proposta, diante da expiração do prazo de vigência da CCT que deu suporte aos seus cálculos de custos. Muito menos como balizador exclusivo de desclassificação da proposta vencedora, por desconformidade de valores de custos com os respectivos valores constantes do caderno, como intenta o ora representante.
7.8.	Nesse sentido, deve-se ter em conta o parecer da Advocacia Geral da União (AGU) - Parecer 00041/2019/DECOR/CGU/AGU, de 13/12/2019:
EMENTA: DIREITO ADMINISTRATIVO. CONTRATAÇÃO PÚBLICA DE SERVIÇO CONTINUADO COM DEDICAÇÃO EXCLUSIVA DE MÃO DE OBRA. ESTIMATIVA DE CUSTOS.
I. Com o advento do novo art. 614, §3º, da CLT, com a redação dada pela Lei n.º 13.467/2017, "não será permitido estipular duração de convenção coletiva ou acordo coletivo de trabalho superior a dois anos, sendo vedada a ultratividade". Deste modo, a legislação proíbe a ultratividade das regras coletivas, que perderão sua validade assim que os instrumentos coletivos tiverem sua vigência expirada. As cláusulas da CCT vigorarão apenas pelo prazo assinado na avença, não incorporando de forma definitiva aos contratos individuais de trabalho.
II. Por força do art. 37, caput, da CF/88, o gestor público só pode atuar com fundamento na expressa na lei. Assim estando a CCT com vigência expirada, esta não pode servir como parâmetro para ¿ns de formação de preços na licitação, já que, com fulcro no art. 614, §3º da CLT, as cláusulas da CCT vigoram exclusivamente no prazo assinado na avença, não incorporando de forma definitiva aos contratos individuais de trabalho.
III. Para garantir a continuidade do certame e proporcionar a possibilidade da elaboração da planilha de composição de custos e formação de preços, recomenda-se que a Administração adote a pesquisa de preços, conforme IN n.º 05/2014, segundo parâmetros estabelecidos pela IN n.º 5/2017.
7.8.	Nada obstante, razoável que tal referência seja um dos parâmetros utilizados juntamente com outros como a tendência de preços no mercado. 
8.	Diante do exposto, a análise dos fatos e a jurisprudência a eles aplicável tendem a descaracterizar o pressuposto da plausibilidade jurídica, essencial para a eventual adoção de medida cautelar. Mais do que isso, a análise empreendida já permite propor o mérito processual, pela procedência parcial e ciência (item 7.6 desta instrução) .

	E. Impacto dos Encaminhamentos Propostos

	Haverá impacto relevante na Unidade Jurisdicionada e/ou na sociedade, decorrente dos encaminhamentos propostos?
	Não

	F. Pedido de Ingresso aos Autos, de Informações/Vistas/Cópias, e de Sustentação Oral

	Há pedido de ingresso aos autos?
	Não

	Há pedido de informações/vistas/cópia do processo?
	Não

	Há pedido de sustentação oral?
	Não

	G. Processos Conexos e Apensos

	Há processos conexos noticiando possíveis irregularidades na contratação ora em análise?
	Não

	Há processos apensos?
	Não

	H. Proposta de Encaminhamento

	9.	Em virtude do exposto, propõe-se:
9.1.	conhecer da representação, satisfeitos os requisitos de admissibilidade constantes no art. 113, § 1º, da Lei 8.666/1993, c/c os arts. 235 e 237, VII, do Regimento Interno deste Tribunal, e no art. 103, § 1º, da Resolução - TCU 259/2014;
9.2.	no mérito, considerar a presente representação parcialmente procedente;
9.3.	dar ciência ao Instituto Federal de Educação, Ciência e Tecnologia do Amapá (Ifap) , com fundamento no art. 9º, inciso I, da Resolução - TCU 315/2020, sobre a seguinte impropriedade/falha, identificada no Pregão Eletrônico 9/2020, para que sejam adotadas medidas internas com vistas à prevenção de outras ocorrências semelhantes:
	a) ausência de disposição explícita no edital sobre a exigência prevista na alínea "d" do item 11.1 do Anexo VII-A da IN - Seges/MP 5/2017;
9.4.	encaminhar cópia do acórdão que vier a ser prolatado ao Ifap e ao representante, informando que o seu inteiro teor, incluindo o relatório e o voto que o fundamentam, poderá ser consultado no endereço www.tcu.gov.br/acordaos; e
9.5.	arquivar os presentes autos, nos termos art. 169, III, do Regimento Interno deste Tribunal."

4.	É o relatório.

não há

Não atuou.

REPRESENTAÇÃO. INSTITUTO FEDERAL DE EDUCAÇÃO, CIÊNCIA E TECNOLOGIA DO AMAPÁ. PREGÃO ELETRÔNICO PARA REGISTRO DE PREÇOS 9/2020. SUPOSTAS IRREGULARIDADES NA COMPOSIÇÃO DOS PREÇOS E SUPOSTA INEXEQUIBILIDADE DA PROPOSTA VENCEDORA. NÃO COMPROVAÇÃO. AUSÊNCIA EM EDITAL DE EXIGÊNCIA DE DOCUMENTAÇÃO PREVISTA NA IN - SEGES/MP 5/2017. PARCIAL PROCEDÊNCIA. CIÊNCIA PREVENTIVA. ARQUIVAMENTO.

REPRESENTAÇÃO (REPR)

Secretaria de Controle Externo de Aquisições Logísticas (Selog).

Relato o presente processo em razão de sorteio realizado nos termos do art. 18-B da Resolução-TCU 175/2005.	
2.	Conforme assentado no relatório precedente, trata-se de representação formulada pela empresa Estrela de Davi Segurança Ltda., acerca de supostas irregularidades no Pregão Eletrônico para Registro de Preços 9/2020, conduzido pelo Instituto Federal de Educação, Ciência e Tecnologia do Amapá (Ifap) , cujo objeto é o registro de preços de serviços contínuos de vigilância armada fixa e motorizada, diurna e noturna para atender às demandas da Reitoria e dos Campi do Ifap.  
3.	A representante insurgiu-se contra detalhes dos custos apresentados pela licitante vencedora (Elite Serviços de Segurança Eireli) e contra a falta de apresentação pela licitante Elite da regularidade fiscal da sua filial que executará os serviços.
4.	Após exame técnico dos autos, a Selog propôs conhecer da representação, considerá-la parcialmente procedente e expedir ciência preventiva ao Ifap.
5.	Razão assiste à unidade técnica. Vejamos.
6.	A representação há de ser conhecida pois satisfeitos os requisitos de admissibilidade constantes no art. 113, § 1º, da Lei 8.666/1993, c/c os arts. 235 e 237, VII, do Regimento Interno deste Tribunal, e no art. 103, § 1º, da Resolução - TCU 259/2014.
7.	Quanto ao mérito da representação, observo que a Selog se debruçou, com detença, sobre a composição dos custos da proposta ofertada pela licitante vencedora, cotejando-os com o último caderno técnico sobre serviços de vigilância para o Estado do Amapá, que é de 2018, contendo referência à Convenção Coletiva de Trabalho (CCT) de 2017/2018.
8.	Com base na análise empreendida, a unidade técnica evidenciou "que o preço da Elite coincide com o patamar mínimo da faixa de variação de um dos parâmetros adotados, o caderno técnico de 2018 aplicável ao Estado do Amapá".
9.	É certo que a proposta ofertada pela empresa Elite conteve, para determinados itens, preços que suscitam possível inexequibilidade.
10.	No entanto, a esse respeito, consigno que o valor global de sua proposta não levanta dúvidas sobre a exequibilidade.
11.	Ademais, conforme voto que proferi no Acórdão 1755/2020-TCU-Plenário, de minha relatoria, "há de se ter em mente que a avaliação da inexequibilidade é relativa, de modo que cabe à Administração Pública perquirir a proposta formalizada, as planilhas de custos e os demais itens que contribuem para a formação da proposta". 
12.	Consoante informado pela Selog, houve "compromisso da empresa de arcar com eventual prejuízo, absorvendo as consequências de eventual falha em sua planilha".
13.	Desse modo, restam afastadas supostas irregularidades na composição dos preços ofertados pela licitante vencedora e possível inexequibilidade de sua proposta.
14.	Outra suposta irregularidade arguida pela representante diz respeito à possível falta de apresentação pela licitante Elite da regularidade fiscal da sua filial que executará os serviços.
15.	Em um primeiro momento do procedimento licitatório, de fato, a regularidade fiscal não foi apurada pelo Ifap. 
16.	Nada obstante, conforme consta dos autos, ao apreciar recurso administrativo apresentado em face desse particular, o Ifap afirmou que, "em sede de diligência, foram verificadas as certidões pertinentes e consultados sistemas do Sicaf e TCU, verificando-se regularidade da filial".  
17.	Posto isso, resta afastada a suposta irregularidade aventada pela representante.
18.	Por fim, consigno que a Selog chamo atenção para uma impropriedade ocorrida no certame que merece ser objeto de ciência preventiva a ser expedida ao Ifap.
19.	Refiro-me à inobservância da alínea "d" do item 11.1 do Anexo VII-A da IN Seges 5/2017, que dispõe sobre as regras e diretrizes do procedimento de contratação de serviços sob o regime de execução indireta no âmbito da Administração Pública federal, verbis:
"11.1. Nas contratações de serviços continuados com dedicação exclusiva de mão de obra, a Administração deverá exigir:
d) Declaração do licitante, acompanhada da relação de compromissos assumidos, conforme modelo constante do Anexo VII-E de que um doze avos dos contratos firmados com a Administração Pública e/ou com a iniciativa privada vigentes na data apresentação da proposta não é superior ao patrimônio líquido do licitante que pode poderá ser atualizado na forma descrita na alínea "c" acima, observados os seguintes requisitos:
d.1. a declaração deve ser acompanhada da Demonstração do Resultado do Exercício (DRE) , relativa ao último exercício social; e
d.2. caso a diferença entre a declaração e a receita bruta discriminada na Demonstração do Resultado do Exercício (DRE) apresentada seja superior a 10% (dez por cento) , para mais ou para menos, o licitante deverá apresentar justificativas."
20.	Considerando que o edital regedor do Pregão Eletrônico para Registro de Preços 9/2020 não conteve a citada exigência, a impropriedade deve ser objeto de ciência preventiva conforme prevê o inciso I do art. 9º da Resolução 315/2020:
"Art. 9º As ciências se destinam a reorientar a atuação administrativa do jurisdicionado e evitar:
I - a repetição de irregularidade."
21.	Dessarte, a representação, neste ponto, afigura-se procedente, conforme propugnado pela unidade técnica, sendo suficiente a expedição de ciência com vistas a evitar a repetição da irregularidade.
22.    	Ante o exposto, acolho a instrução da Selog, a qual integra as presentes razões de decidir, e voto no sentido de que seja adotado o Acórdão que ora submeto a este Plenário.
TCU, Sala das Sessões, em 12 de maio de 2021.
RAIMUNDO CARREIRO 
Relator